【裁判字號】    99,台上,1283
【裁判日期】    990304
【裁判案由】    違反貪污治罪條例
【裁判全文】
最高法院刑事判決            九十九年度台上字第一二八三號
上  訴  人  甲○○
上列上訴人因違反貪污治罪條例案件，不服台灣高等法院高雄分
院中華民國九十八年十月十三日第二審更審判決（九十八年度重
上更(二)字第九九號，起訴案號：台灣高雄地方法院檢察署九十三
年度偵字第一一八六三、一一八六四、一二四五五、一四七一二
號），提起上訴，本院判決如下：
    主  文
上訴駁回。
    理  由
按刑事訴訟法第三百七十七條規定，上訴於第三審法院，非以判
決違背法令為理由，不得為之。是提起第三審上訴，應以原判決
違背法令為理由，係屬法定要件。如果上訴理由書狀並未依據卷
內訴訟資料，具體指摘原判決不適用何種法則或如何適用不當，
或所指摘原判決違法情事，顯與法律規定得為第三審上訴理由之
違法情形，不相適合時，均應認其上訴為不合法律上之程式，予
以駁回。本件原判決依憑上訴人甲○○坦承監聽譯文內容為其與
陳順國（業經原審判刑確定）對話，上級交辦查察「四海茶藝館
」有無涉及色情不法，伊有事先打電話給陳順國，告知廣告上不
要寫兼職，寫會計就好，曾經有一次查訪寫二次臨檢紀錄表，剛
好碰到月底，就月底跟月初一起寫之供稱，證人陳順國、陳潘金
鳳於法務部調查局高雄市調查處（下稱調查處）及偵查中、王春
生、彭明文於偵查中、黃朝乾（業經第一審判刑確定）於調查處
之證詞，卷附監聽譯文、高雄市政府警察局函、高雄市政府警察
局三民第一分局函、廣告剪報、勘驗筆錄、臨檢紀錄表、查處表
等證據資料，認上訴人有其事實欄所載之貪污犯行，且敘明上訴
人否認該犯行，辯稱：與陳順國認識，但不熟識，也沒有往來，
不知他是四海茶藝館實際負責人。因陳順國刊登廣告應徵小姐，
才去問他是什麼意思，並無洩密、包庇犯意，確於民國九十三年
三月二十三日前往茶藝館臨檢，因黃朝乾不在現場，事後才要求
補簽，登載內容並無不實云云，為不足採，亦依調查所得證據，
於理由內詳予指駁、說明。因認上訴人犯行明確，而撤銷第一審
關於上訴人之科刑判決，改判仍論處上訴人依據法令從事公務有
調查職務之人員，連續對於違背職務之行為，收受賄賂罪刑（處
有期徒刑），已詳述所憑之證據及其認定之理由。上訴意旨略稱
：證人陳順國、陳潘金鳳於調詢、偵查中所言不實，有遭詐欺、
脅迫、誘導等不正方法取供情形，所言並無證據能力，況原判決
未依法闡明陳順國、黃朝乾、陳潘金鳳等人之調查處陳述之製作
過程、內容是否具備合法可信之適當性保障，詳加論述，徒以其
等陳述距案發時間較近，採一問一答方式進行，遽認其等之調查
處陳述符合傳聞法則之例外，顯違證據法則；陳順國對於九十二
年四月中旬有無交付賄款及地點，同年五月十六日有無交付賄款
，於調查處、偵查及第一審前後證述不一，監聽譯文亦無同年八
月十八日當日相約見面通話內容，九十三年二月十六日、三月十
六日、四月十五日通聯相約地點亦非繼光街陳順國辦公室，原判
決均採為上訴人不利之認定，有理由矛盾及不備之違法；原審僅
調閱陳順國之調、偵訊錄音光碟加以勘驗，未就陳潘金鳳同為任
意性抗辯且引為證據之調、偵訊供述加以調查，對於陳順國精神
鑑定時所做「麻醉催眠會談」之陳述及「個人生活史及過去疾病
中」一欄記載之有利內容，原判決復未說明不予採納之理由，僅
以記憶喪失所致為由，不採該鑑定報告，惟陳順國車禍傷及腦部
何區域，喪失型態為何，是否就特定事件喪失記憶，原判決俱未
說明，未進一步詳查，均有證據調查未盡及理由不備之違失云云
。惟查：（一）被告以外之人於檢察事務官、司法警察官或司法
警察調查中所為之陳述，與審判中不符時，其先前之陳述具有較
可信之特別情況，且為證明犯罪事實存否所必要者，得為證據。
刑事訴訟法第一百五十九條之二定有明文。查證人陳順國、黃朝
乾、陳潘金鳳調查處之陳述與其等於審判中之供述不符部分，對
於其等於調查處之陳述，並無遭受不正方法訊問或非出於其自由
意志下所為，且如何係在可信之特別情況下所為，且為證明犯罪
事實之存否所必要，而具有證據能力，又證人陳順國、陳潘金鳳
於檢察官偵查時之證言，均符合刑事訴訟法第一百五十九條之一
第二項之規定，具有證據能力，原判決於理由中均詳予說明，經
核於法並無不合。（二）犯罪事實之認定，證據之取捨及其證明
力之判斷，乃事實審法院自由判斷之職權，如其取捨不違背經驗
法則與論理法則，即不得指為違法，而據為上訴第三審之理由。
又證人之證言縱令先後未盡相符，但事實審法院本於審理時所得
之心證，就其證言一部分認為確實可信予以採取，原非證據法則
所不許。本件原判決綜合全案證據資料，而為上訴人上揭犯罪之
認定，已說明上訴人收受賄款事實，已據證人陳順國於調查處、
偵查中證述明確，並有證人陳潘金鳳之證詞及監聽譯文為佐，證
人陳順國前後有關交付、收受賄賂之基本事實所為之陳述，亦認
大致相符，並無重大瑕疵或矛盾之處，雖就行賄地點等細節部分
稍有出入，惟無礙於基本犯罪事實之認定，另陳順國、陳潘金鳳
於審理中翻異前供所言，認屬不可採，國軍左營總醫院精神鑑定
報告書中陳順國「麻醉催眠會談」內容，可能肇因頭部外傷造成
片斷性的記憶喪失所致，無從採為上訴人有利之認定，均於判決
內詳細說明本於調查所得之心證而為事實判斷之理由，所為論斷
，並無違法情形存在。（三）刑事訴訟法第三百七十九條第十款
所謂應於審判期日調查之證據，必須該證據確與待證事實有重要
關係，就其案情委有調查之必要者而言。原判決既就採用證人陳
潘金鳳於調查處、偵查中之證言，予以詳細說明其陳述具有任意
性，有證據能力，得採為證據，且上訴人於原審亦未聲請調閱證
人陳潘金鳳調、偵錄音光碟勘驗，此部分上訴理由顯非依據卷內
資料執為指摘。此外，上訴意旨就屬原審採證、認事職權之適法
行使及原判決已說明事項，徒憑己見，任意指摘為違法，且仍為
單純事實之爭執，均非適法之第三審上訴理由。其上訴違背法律
上之程式，應予駁回。上訴人所犯與前述違背職務收賄罪有方法
結果關係之洩漏國防以外之機密罪部分，核屬刑事訴訟法第三百
七十六條第一款所列不得上訴第三審法院之案件，違背職務收賄
罪之上訴既非合法，本院自無從依審判不可分原則，併為實體上
裁判，該部分之上訴自非法之所許，應併予駁回。
據上論結，應依刑事訴訟法第三百九十五條前段，判決如主文。
中    華    民    國  九十九  年    三    月    四    日
                      最高法院刑事第十一庭
                          審判長法官  石  木  欽
                                法官  洪  佳  濱
                                法官  韓  金  秀
                                法官  段  景  榕
                                法官  周  煙  平
本件正本證明與原本無異
                                      書  記  官
中    華    民    國  九十九  年    三    月    十    日
                                                     ｍ

司法院資訊處製作；財團法人民間司法改革基金會備份。
